臺灣高等法院民事判決　　　　　　　　　 99年度上字第322號
上　訴　人　鄭宇博
訴訟代理人　林財生律師
被上訴人　　口達夫
　　　　　　　　　　　19號
訴訟代理人　賴安國律師
複代理人　　李政憲律師
上列當事人間請求損害賠償事件，上訴人對於中華民國98年12月
31日臺灣臺北地方法院98年度訴字第291號第一審判決提起上訴
，本院於100年8月23日言詞辯論終結，判決如下：
    主      文
上訴駁回。
第二審訴訟費用由上訴人負擔。
    事實及理由
一、上訴人主張：(一)被上訴人於民國（下同）96年7月間以伊積
    欠貨款日圓2784萬元為由，向原法院聲請假扣押，經原法院
    裁定准予對伊之財產在此範圍內為假扣押，伊不服提起抗告
    ，經本院裁定廢棄前開假扣押確定；(二)惟被上訴人於前開假
    扣押裁定經廢棄之前，持前開假扣押裁定為執行名義聲請強
    制執行，經執行法院於96年8月22日查封伊所有之門牌台北
    市○○路636號3、5、7、9樓等四戶房屋（含坐落基地，以
    下稱各3樓、5樓、7樓、9樓房屋，合稱四戶房屋）。惟伊於
    查封前，業已委託信義房屋房屋仲介股份有限公司（下稱信
    義房屋）、住商不動產加盟店華漾不動產經紀有限公司（下
    稱住商不動產）等代為銷售前開3樓（建坪13.65坪）、5樓
    （建坪13.75坪）、7樓（建坪13.65坪）房屋，並已有人出
    價以每坪新台幣（下同）51萬元欲購買7樓房屋，卻因遭假
    扣押而無法出售。嗣前開假扣押裁定因自始不當而遭撤銷，
    雖前開四戶房屋於97年4月21日經撤銷查封登記，但伊前開
    委託銷售之3樓、5樓及7樓房屋卻因無人應買，且每坪銷售
    價格跌至41萬6000元（即每坪跌價9萬4000元），致伊因被
    上訴人前開實施假扣押致受有房屋跌價之損害計385萬8700
    元（計算式：94000×(13.75+13.65+13.65) = 00000 00）
    。爰依民事訴訟法第531條第1項之規定，先為一部請求命被
    上訴人應給付伊300萬元並加計自起訴狀繕本送達翌日起算
    法定遲延利息之判決（原審為上訴人敗訴之判決，上訴人不
    服，提起上訴）。並於本院上訴聲明：(一)原判決廢棄。(二)被
    上訴人應給付上訴人300萬元，及自起訴狀繕本送達翌日起
    至清償日止之法定遲延利息。(三)願供擔保請准宣告假執行。
二、被上訴人則以：不動產價格之漲跌繫於市場資金、政治、經
    濟等諸多因素，上訴人並未證明其7樓房屋業已與他人簽訂
    買賣契約乙事，自難謂因系爭假扣押而受有房屋跌價之損害
    ；況房屋價格之漲跌，亦與系爭假扣押間並未具有因果關係
    等語，資為抗辯。並於本院答辯聲明：(一)如主文所示。(二)如
    受不利之判決，願供擔保免為假執行。
三、查，(一)被上訴人於96年7月間以上訴人積欠貨款日圓2784萬
    元為由，向原法院聲請假扣押，經原法院裁定准予對上訴人
    之財產在此範圍內為假扣押，上訴人不服提起抗告，經本院
    以被上訴人並未釋明假扣押之原因，不符合假扣押之要件為
    由，認前開假扣押裁定自始不當，而裁定廢棄前開假扣押並
    已確定；(二)被上訴人於前開假扣押裁定經廢棄之前，持前開
    假扣押裁定為執行名義聲請強制執行，經執行法院於96年8
    月22日查封上訴人所有之3樓、5樓、7樓及9樓等四戶房屋；
    並於97年4月21日撤銷房屋查封登記等情，有卷附本院97年
    抗字第164號裁定及確定證明書、原法院民事執行處96年8月
    22日北院錦96年度執全甲字第2874號函、土地及建物登記謄
    本可憑（見原審卷第8至32頁），並為兩造所不爭執，復經
    本院依職權調閱前開執行卷宗核閱屬實（見本院卷第45頁）
    ，堪信為真。
四、本件應審究者為上訴人是否因被上訴人實施假扣押而受有損
    害？茲論述如下：
(一)、按假扣押之裁定，因自始不當而撤銷者，依民事訴訟法第53
    1條第1項之規定，債權人固應賠償債務人因假扣押所受之損
    害，惟所生之損害必須與實施假扣押有相當因果關係，始得
    命負賠償責任（最高法院76年度台上字第220號判決意旨參
    照）。又當事人主張有利於己之事實者，就其事實有舉證之
    責任，民事訴訟法第277條前段亦有明文。
(二)、如前所陳，前開假扣押裁定既係因自始不當而遭抗告法院予
    以撤銷，業已符合民事訴訟法第531條第1項之規定，故被上
    訴人自應就實施假扣押，致上訴人受有之損害，負賠償責任
    。惟被上訴人依民事訴訟法第531條第1項規定，固應就上訴
    人因假扣押所受之損害負賠償之責，但上訴人必須舉證證明
    其因假扣押所受之損害，與實施假扣押間具有相當關係關係
    ，被上訴人始負賠償責任。是以，上訴人自應就其因被上訴
    人實施假扣押而受有損害乙事，負舉證之責。
(三)、上訴人雖主張：伊因被上訴人實施系爭假扣押而受有房屋跌
    價之損害計300萬元云云，固據提出原法院民事執行處96年8
    月22日北院錦96年度執全甲字第2874號函、土地及建物登記
    謄本、不動產估價報告書、信義房屋行情資訊、買賣仲介專
    任委託書、一般委託銷售契約書；並舉證人即住商不動產仲
    介員劉淵宏之證言為證（見原審卷第12至13頁、第27至61頁
    、第81至83頁、第134至136頁）。惟查：
    (1)、按民法第216條規定，損害賠償除法律另有規定或契約
        另有訂定外，應以填補債權人所受損害（積極損害）及
        所失利益（消極損害）為限。既存利益減少所受之積極
        損害，須與責任原因事實具有相當因果關係，始足當之
        。又依通常情形，或依已定之計劃、設備或其他特別情
        事，可得預期之利益，視為所失利益。該所失利益，固
        不以現實有此具體利益為限，惟該可得預期之利益，亦
        非指僅有取得利益之希望或可能為已足，尚須依通常情
        形，或依已定之計劃、設備或其他特別情事，具有客觀
        之確定性（最高法院95年度台上字第2895號判決意旨參
        照）。
    (2)、上訴人於96年8月10日至同年11月10日，以總價820萬元
        委託住商不動產代為銷售7樓房屋（即每坪約58萬元）
        ；且於前開委託銷售期間內，曾有客戶看屋並以出價每
        坪48萬元，經與客戶磋商至每坪51萬元等情，固有卷附
        一般委託銷售契約書可稽（見原審卷第81至83頁），並
        經證人即住商不動產仲介員劉淵宏於原審證述屬實（見
        原審卷第134頁反面）；由此可證，看屋之客戶僅止於
        出價與上訴人磋商階段，尚未與上訴人達成買賣契約之
        合意甚明。故自難僅憑有人看屋並出價磋商，即可謂上
        訴人依預定計畫可取得房屋出售之利益。
    (3)、又觀諸前開信義房屋行情資訊所示，前開3樓、5樓及7
        樓房屋於97年7月間每坪房屋銷售單價約自33萬元至46
        萬元不等（見原審卷第50頁）；然不動產價格之漲跌繫
        於市場資金、政治、經濟等諸多因素，而前開房屋附近
        生活圈之房屋每坪銷售單價目前已漲至約70萬元（見本
        院卷第75頁），堪認上訴人前開遭假扣押之房屋並未有
        房屋跌價之情形。
    (4)、此外，上訴人並未舉證其3樓、5樓及7樓房屋曾有人應
        買乙事，或有房屋跌價之情事，則上訴人主張：伊因被
        上訴人實施系爭假扣押而受有房屋跌價之損害計300萬
        元云云，並無可取。
五、從而，上訴人依民事訴訟法第531條第1項之規定，先為一部
    請求被上訴人應給付其房屋跌價損害300萬元，並加計自起
    訴狀繕本送達翌日起算至清償日止之法定遲延利息，為無理
    由，不應准許。其假執行之聲請亦失所附麗，應併予駁回。
    原審為上訴人敗訴之判決，及駁回其假執行之聲請，並無不
    合。上訴意旨仍執前詞指摘原判決不當，求予廢棄改判，為
    無理由，應予駁回。
六、上訴人雖聲請本院鑑定3樓、5樓及7樓房屋是否有跌價之情
    形，經本院先後二次指定司貝特不動產估價師事務所為鑑定
    （見本院卷第95頁、第114頁反面、第118頁），並通知上訴
    人繳納鑑定費用，均因上訴人未繳納而未鑑定（見本院卷第
    127至132頁、第139頁），故本院核無再行囑託鑑定之必要
    （民事訴訟法第94條之1第1項前段參照）；本件事證已臻明
    確，兩造其餘之攻擊或防禦方法，經本院審酌後均認與本件
    之結論無涉，茲不再一一論列，併予敘明。
七、據上論結，本件上訴為無理由，依民事訴訟法第449條第1項
    、第78條，判決如主文。
中    華    民    國   100    年    9     月    6     日
                    民事第十三庭
                        審判長法  官  蕭艿菁
                              法  官  林麗玲
                              法  官  楊絮雲
正本係照原本作成。
如不服本判決，應於收受送達後20日內向本院提出上訴書狀，其
未表明上訴理由者，應於提出上訴後20日內向本院補提理由書狀
（均須按他造當事人之人數附繕本）上訴時應提出委任律師或具
有律師資格之人之委任狀；委任有律師資格者，另應附具律師資
格證書及釋明委任人與受任人有民事訴訟法第466條之1第1項但
書或第2項（詳附註）所定關係之釋明文書影本。如委任律師提
起上訴者，應一併繳納上訴審裁判費。
中    華    民    國   100    年    9     月    6     日
                              書記官  蔡慧娟
附註：
民事訴訟法第466條之1（第1項、第2項）：
對於第二審判決上訴，上訴人應委任律師為訴訟代理人。但上訴
人或其他法定代理人具有律師資格者，不在此限。
上訴人之配偶、三親等內之血親、二親等內之姻親，或上訴人為
法人、中央或地方機關時，其所屬專任人員具有律師資格並經法
院認為適當者，亦得為第三審訴訟代理人。